臺灣板橋地方法院刑事裁定　　　　　　 94年度交聲字第882號
原處分機關　交通部公路總局臺北區監理所
異　議　人
即受處分人　甲○○
上列異議人即受處分人因違反道路交通管理處罰條例案件，對於
交通部公路總局臺北區監理所中華民國94年4 月1 日所為之處分
（原處分案號：北監自裁字裁40-CO0000000號）聲明異議，本院
裁定如下：
    主  文
原處分撤銷。
甲○○不罰。
    理  由
一、原處分機關處分意旨略以：異議人即受處分人甲○○所有車
    牌號碼XL-3607 號自用小客車於民國90年3 月12日上午8 時
    50分，在臺北縣中和市○○街，經臺北縣政府警察局中和分
    局舉發「在禁止臨時停車處所停車」，並移送原處分機關，
    原處分機關即依道路交通管理處罰條例第56條第1 項第1款
    ，裁處異議人即受處分人罰鍰新臺幣（下同）1,200 元，罰
    鍰限於94年5 月1 日前繳納，並註明上開罰鍰逾期不繳納之
    處分。
二、異議人即受處分人異議意旨則以：異議人即受處分人所有車
    牌號碼XL-360 7號自用小客車於90年即已報廢，報廢時即已
    繳清所有稅金、罰款等，經過4 年時間從未接獲罰單，如今
    接獲裁決日期為94年4 月1 日之北監自裁字裁40-CO0000000
    號裁決書，令人無法信服，而聲明異議等語。
三、按汽車駕駛人停車時，在禁止臨時停車處所停車者，處新臺
    幣600 元以上1,200 元以下罰鍰，道路交通管理處罰條例第
    56條第1 項第1 款固定有明文。惟按汽車駕駛人之行為有左
    列情形之一，當場不能或不宜攔截製單舉發者，得對汽車所
    有人逕行舉發處罰：（一）闖紅燈或平交道。（二）搶越行
    人穿越道。（三）違規停車而駕駛人不在場。（四）不服指
    揮稽查而逃逸，或聞消防車、救護車、警備車、工程救險車
    之警號不立即避讓。（五）違規停車或搶越行人穿越道，經
    各級學校交通服務隊現場導護人員簽證檢舉。（六）其他違
    規行為經以科學儀器取得證據資料者，道路交通管理處罰條
    例第7 條之2 第1 項定有明文。前開條文為道路交通管理處
    罰條例於91年7 月3 日修正後始加入之規定，係由91年8 月
    30日修正前違反道路交通管理事件統一裁罰標準及施行細則
    第23條之規定而來（修正後該條已刪除），立法者之所以將
    行政命令提昇為法律位階，實係因交通違規事件之舉發方式
    影響人民權益至鉅，故認此一得逕行舉發之情形，應由法律
    明文規定，不宜僅訂定於道路交通管理處罰條例所授權之行
    政命令中，以符合法律保留原則，從而若不符合前開6 款情
    形，即不得由行政機關以其便利、經濟考量為由任意以逕行
    舉發方式舉發交通違規事件。另道路交通管理處罰條例第7
    條之2 第2 項復規定前項逕行舉發，應記明車輛牌照號碼、
    車型等可資辨明之資料，查明汽車所有人姓名或名稱、住址
    後，製單舉發處罰之，揆諸前開規定立法本旨，交通勤務警
    察或依法執行交通稽查任務之人員發現汽車駕駛人涉有違規
    情事時，原則上本須當場攔截而製單舉發，此除可立即明確
    告知汽車駕駛人涉有交通違規情事外，亦可讓汽車駕駛人得
    當場陳述意見，避免交通稽查人員有所誤判，而可即時獲得
    補救，惟因違規行為，其發生往往在瞬間，或係於交通稽查
    人員執行勤務時所恰巧目睹，或有事實上不能當場攔截或依
    照比例原則不宜當場攔截製單舉發時，為達有效維護交通秩
    序及保障交通安全之行政目的，故特別立法賦予交通稽查人
    員得於事後逕行製單舉發之權限，此屬例外之舉發方式，因
    而特別明定逕行舉發時之程序規定，賦予逕行舉發之警員詳
    加查證之義務，以避免舉發錯誤，影響人民權益。從而逕行
    舉發既屬例外之舉發方式，其規定自應從嚴解釋，避免不當
    連結。細究道路交通管理處罰條例第7 條之2 第1 項之規定
    ，第1 至5 款係採列舉之規定，第6 款則為概括之補充規定
    ，則就文義而言，倘非前開條文第1 至5 款之違規情形，除
    舉發行駛於高速公路上之交通違規事件得另依高速公路交通
    管制規則第26條之規定辦理外，即必須符合第6 款經以科學
    儀器取得證據資料者，始得以逕行舉發方式處罰
四、經查：異議人即受處分人所有車牌號碼XL-3607號自用小客
    車於90年3月12日上午8時50分，在臺北縣中和市○○街，經
    臺北縣政府警察局中和分局以逕行舉發方式舉發「在禁止臨
    時停車處所停車」違規，有臺北縣警察局北縣警交字第
    CO0000000號舉發違反道路交通管理事件通知單乙紙在卷可
    稽。而在禁止臨時停車處所停車之違規，並非道路交通管理
    處罰條例第7之2條第1項第1至第5款所規定之列舉事由，則
    本件倘依逕行舉發方式舉發，即必須符合前開條文第6款經
    以科學儀器取得證據資料之要件。惟遍查全卷，並未檢附舉
    發本件之採證照片，經本院向原處分機關及臺北縣政府警察
    局中和分局函調本件採證照片，前開機關仍未能提出採證照
    片。參諸舉發警員出勤紀錄簿、工作紀錄簿已逾保存時效銷
    燬之事實，有臺北縣政府警察局中和分局94年6月21日北縣
    警中裁字第0940028034號函及所附之臺北縣政府警察局中和
    分局第六組公文交辦單可稽。從而本件既無採證照片，無科
    學儀器所取得之證據資料得以審酌，又無出勤紀錄簿、工作
    紀錄簿等補強證據以為佐證，即無法排除原採證照片有違規
    事實不明確、有爭議，違規車輛不清楚不明確，或警員於舉
    發違反道路交通管理事件通知單上有誤判、誤載車號等可能
    性，本件違規證據顯有不足，無法遽認異議人即受處分人所
    有車牌號碼XL-3607號自用小客車於前開時地確有「在禁止
    臨時停車處所停車」之違規。又臺北縣政府警察局中和分局
    94年6月21日北縣警中裁字第0940028034號函雖記載前開舉
    發違反道路交通管理事件通知單及採證照片該分局已於90
    年5月2日以大宗掛號郵件送達異議人即受處分人，無退件紀
    錄，並提出大宗掛號函件影本乙紙為證。然並未檢附送達證
    書，前開函文亦載明因該郵件已逾郵政查詢時效，故無法查
    明收受情形，異議人即受處分人則堅稱其並無收受前開舉發
    通知單，是上開舉發通知單是否合法送達與異議人即受處分
    人，依現存卷證，尚無法認定之，此種送達有無不明之不利
    益，自應歸由舉發機關承擔，始合公平正義。再按違反道路
    交通管理事件行為人，未依規定自動繳納罰鍰，或未依規定
    到案聽候裁決，處罰機關應於舉發違反道路交通管理事件通
    知單送達「2個月」內依基準表逕行裁決之，違反道路交通
    管理事件統一裁罰基準及處理細則第44條第1項定有明文。
    惟本件違規時間係90年3月12日，臺北縣政府警察局中和交
    通分隊警員填載舉發通知單時間為同年4月18日，到案日期
    為同年5月16日，然原處分機關竟遲至94年4月1日始為裁決
    ，遠逾前開規定2個月內之時間，顯屬嚴重延宕，導致無從
    檢具採證照片，郵政機關掛號資料亦因逾期銷燬，無從判斷
    是否合法送達，原處分機關更應承受證據滅失之不利益。是
    本件原處分機關既無科學儀器取得之證據資料以證明異議人
    即受處分人確有前開違規行為，亦無證據足資認定前開舉發
    通知單業已合法送達異議人即受處分人，且此不能證明之事
    由不可歸責於異議人即受處分人，自應為有利於異議人即受
    處分人之推斷。原處分機關未審酌證據認定及送達程序上之
    瑕疵，遽予裁罰，尚有未洽，本件異議為有理由，爰撤銷原
    處分，另諭知異議人即受處分人不罰。
據上論斷，應依道路交通案件處理辦法第20條前段，裁定如主文
。
中　　華　　民　　國　　94　　年　　6 　　月　　29　　日
                  交通法庭  法　官      張宏節
上列正本與原本無異。
如不服本裁定，應於裁定送達後5日內向本院提出抗告狀。
                            書記官      鄧順生
中　　華　　民　　國　　94　　年　　6 　　月　　29　　日
